臺灣臺北地方法院刑事附帶民事訴訟判決
111年度簡附民字第14號
原      告  陳芸  
被      告  林欣儀



輔  助  人  林宜萱
上列被告因傷害等案件（本院110年度簡字第2482號），經原告
提起刑事附帶民事訴訟，請求損害賠償，本院於民國111年4月25
日言詞辯論終結，判決如下︰
    主  文
被告應給付原告新臺幣伍仟肆佰陸拾元，及自民國一一○年五月
一日起至清償日止，按年息百分之五計算之利息。
原告其餘之訴駁回。
本判決第一項得為假執行。但被告如以新臺幣伍仟肆佰陸拾元為
原告預供擔保，得免為假執行。
原告其餘假執行之聲請駁回。
    事實及理由
壹、程序方面
一、按附帶民事訴訟雖具附隨性，但與刑事訴訟仍屬獨立案件，
    應由合議庭另依刑事訴訟法第490條準用第273條之1與第284
    條之1規定，就附帶民事訴訟事件，裁定改由受命法官獨任
    審理，始為適法（臺灣高等法院暨所屬法院108年法律座談
    會刑事類提案第28號研討結果參照）。本件被告之刑事案件
    （本院110年度訴字第748號），業經本院合議庭裁定由受命
    法官獨任進行簡式審判程序。本案附帶民事訴訟部分，經本
    院合議庭評議後，認為適宜由受命法官獨任審理，依刑事訴
    訟法第490條準用第273條之1、第284條之1規定裁定由受命
    法官獨任審理（見本院簡附民卷第5頁），合先敘明。
二、按當事人經合法傳喚，無正當之理由不到庭或到庭不為辯論
    者，得不待其陳述而為判決，刑事訴訟法第498條前段定有
    明文。本件被告經合法傳喚，無正當理由未到庭，爰不待其
    陳述，由原告一造辯論而為判決。
貳、實體部分：
一、原告起訴主張：
　　被告於民國109年9月5日19時29分許，在臺北市○○區○○路000
    號1樓大廳，將原告所有之眼鏡以腳踩碎，並徒手毆打原告
    成傷，致原告受有眼鏡毀損價值新臺幣（下同）2,000元、
    醫藥費460元、精神慰撫金47,539元，合計共49,999元之損
    害，爰依民法侵權行為之規定，請求被告賠償損害等語。並
    聲明：㈠被告應給付原告49,999元，及自起訴狀繕本送達翌
    日起至清償日止，按週年利率百分之5計算之利息；㈡願供擔
    保請准宣告假執行。
二、被告未於言詞辯論期日到場，亦未提出任何書狀作為聲明或
    陳述。
三、得心證理由：　　
（一）按因犯罪而受損害之人，於刑事訴訟程序得附帶提起民事訴訟，對於被告及依民法負賠償責任之人，請求回復其損害；附帶民事訴訟之判決，應以刑事訴訟判決所認定之事實為據，刑事訴訟法第487條第1項、第500條前段定有明文。又附帶民事訴訟之判決，應以刑事訴訟判決所認定之事實為據，刑事訴訟法第500條前段定有明文。次按因故意或過失，不法侵害他人之權利者，負損害賠償責任；不法侵害他人之身體或健康者，對於被害人因此喪失或減少勞動能力或增加生活上之需要時，應負損害賠償責任；不法侵害他人之身體、健康者，被害人雖非財產上之損害，亦得請求賠償相當之金額，民法第184條第1項前段、第193條第1項、第195條第1項前段分別定有明文。
（二）本件原告主張被告於上開時、地，犯上述侵權行為，致原
      告之眼鏡毀損，並受有後頸及左肩部挫傷、左上臂挫傷紅
      腫合併擦傷約1公分及左手肘挫傷、左手腕擦傷約0.1公分
      、頭皮挫傷疼痛等傷害（下稱系爭傷害）之事實，業據本
      院認被告係以一行為觸犯刑法第277條第1項之傷害罪及同
      法第354條之毀損他人物品罪，為想像競合犯，從一重論
      以傷害罪在案，有該刑事判決在卷可稽，自應以該案所認
      定之被告犯罪事實為本件判決之事實依據（取捨證據、認
      定事實等詳如該案刑事判決所示）。又原告上開主張，既
      經本院以上開刑事判決認定被告犯行明確，是原告主張被
      告有上述侵權行為事實，自堪以認定。準此，原告請求被
      告就其因上開刑事案件所受損害負賠償責任，核屬有據。
      爰就原告請求之各項金額是否有理，析述如下：
　 1、眼鏡毀損部分：
　　　原告主張其所有之眼鏡毀損，受有價值2,000元之財產損
      害，並有其眼鏡毀損之照片在卷足憑（見臺灣臺北地方檢
      察署109年度偵字第31871號卷第23頁），又原告就該眼鏡
      價額雖未提出單據，然被告已於相當時期受合法通知，未
      於言詞辯論期日到庭，亦未提出書狀爭執，依民事訴訟法
      第280條第3項前段準用同條第1項前段規定視同自認，堪
      認原告之主張為真實，是原告請求該眼鏡價額之損害2,00
      0元，為有理由，應予准許。
　 2、醫療費用部分：
      原告主張支出之醫療費用共460元，有醫療費用收據在卷
      為憑（見本院附民卷第9頁），核屬有據，應予准許。
　 3、精神慰撫金部分：
　    按慰藉金之多寡，應斟酌雙方之身分、地位、資力與加害
      之程度及其他各種情形核定相當之數額；其金額是否相當
      ，自應依實際加害情形與被害人所受之痛苦及雙方之身分
      、地位、經濟狀況等關係決定之（最高法院85年度台上字
      第460號判決意旨參照）。本件被告於上開時、地，不法
      侵害原告致原告受有系爭傷害乙節，業據認定如前，則原
      告精神上當因此受有相當痛苦，其請求賠償慰撫金，洵屬
      有據。是審酌原告因系爭傷害所受精神痛楚程度、被告為
      加害行為之肇因及兩造之教育程度、身分、社會地位、經
      濟狀況等一切情狀，本院認原告請求之慰撫金以3,000元
      為合理，逾此範圍之請求，則屬過高，不應准許。
　 4、從而，原告因被告故意毀損及傷害之侵權行為，合計得請
      求被告給付5,460元（計算式：2,000元＋460元＋3,000元＝5
      ,460元）。　　　　
四、末按給付無確定期限者，債務人於債權人得請求給付時，經
    其催告而未為給付，自受催告時起，負遲延責任。其經債權
    人起訴而送達訴狀，與催告有同一之效力；又遲延之債務，
    以支付金錢為標的者，債權人得請求依法定利率計算之遲延
    利息；應付利息之債務，其利率未經約定，亦無法律可據者
    ，週年利率為百分之5，民法第229條第2項、第233條第1項
    前段、第203條分別定有明文。被告既負上開損害賠償責任
    而迄未履行，則原告就本件准許金額請求被告加付自民事訴
    訟起訴狀繕本送達之翌日即110年5月1日（見本院附民卷第1
    1頁）起至清償日止，按週年利率5%之遲延利息，亦屬有據
    ，應予准許。
五、綜上所述，原告依侵權行為法律關係，請求被告給付5,460
    元，及自110年5月1日起至清償日止，按週年利率百分之5計
    算之利息，為有理由，應予准許。逾此部分之請求，為無理
    由，應予駁回。
六、民事訴訟法關於假執行之規定，於附帶民事訴訟準用之；而
    標的金額或價額在10萬元以下者，法院為被告敗訴之判決時
    ，應依職權宣告假執行，刑事訴訟法第491條第10款、民事
    訴訟法第436條之20分別定有明文。本件是適用小額訴訟程
    序所為被告敗訴之判決，應由法院職權宣告假執行，此部分
    雖經原告陳明願供擔保，聲請准為宣告假執行，惟其聲請僅
    在促使法院為此職權之行使，本院不受其拘束，無再命原告
    提供擔保之必要，爰不另為駁回之諭知。並依民事訴訟法第
    436條之23準用第436條第2項，適用同法第392條第2項規定
    ，由法院職權宣告被告如以主文第3項後段所示金額為原告
    預供擔保，得免為假執行。至原告敗訴部分，其假執行之聲
    請已失所依據，應併予駁回。另本件係刑事附帶民事訴訟免
    納裁判費，且無其他訴訟費用之支出，自無庸為訴訟費用負
    擔之諭知，併此敘明。
七、本件事證已臻明確，兩造其餘主張陳述及所提之證據暨攻擊
    防禦方法，經本院審酌後，認為與本案判斷結果無影響，爰
    不予一一論述。 
八、據上論結，原告之訴為一部有理由，一部無理由，依刑事訴
    訟法第502條、第491條第10款，民事訴訟法第436條之20，
    判決如主文。
中　　華　　民　　國　　111 　年　　5 　　月　　23　　日
　　　　　　　　　刑事第十一庭  法　官　趙德韻
上正本證明與原本無異。
對本判決如不服非對刑事判決上訴時不得上訴並應於送達後20日
內，向本院提出上訴狀。因疫情而遲誤不變期間，得向法院聲請
回復原狀。
                                書記官　田芮寧
中　　華　　民　　國　　111 　年　　5 　　月　　23　　日